【裁判字號】    97,易,3195
【裁判日期】    971006
【裁判案由】    竊盜
【裁判全文】
臺灣臺中地方法院刑事判決              97年度易字第3195號
公  訴  人  臺灣臺中地方法院檢察署檢察官
被      告  乙○○
                      號
上列被告因竊盜案件，經檢察官提起公訴（97年度偵字第5533號
），被告在本院準備程序進行中就被訴事實為有罪之陳述，受命
法官於告知簡式審判程序之旨，並聽取當事人之意見後，本院合
議庭裁定由受命法官獨任依簡式審判程序，判決如下：
    主  文
乙○○犯如附表所示之罪，累犯，各處如附表所示之刑。應執行
有期徒刑壹年陸月。扣案之活動板手、手電筒、削皮刀各壹支、
挫刀貳支均沒收。
    事  實
一、乙○○前因違反毒品危害防制條例案件，經法院判處有期徒
    刑9月、5月，定應執行有期徒刑1年確定，於民國96年4月2
    日縮刑期滿執行完畢，其與童琪興（另由檢察官偵查中）因
    缺錢花用，竟共同基於意圖為自己不法所有之犯意聯絡，於
    如附表所示之間、地，以如附表所示之方式，竊取如附表所
    示臺灣電力股份有限公司（下稱臺電公司）之電纜線，得手
    後，再一同騎機車載前開竊得之電纜線至更為偏僻之地點，
    由2人一起以削皮刀將竊得之電纜線去除塑膠皮後，再分剪
    成數小段，分別賣往不知情位於臺中市南屯區○○○路○段
    10 巷37號之建隆資源回收有限公司（下稱建隆資源回收場
    ）、臺中市南屯區○○○街158號之金興行資源回收有限公
    司（下稱金興行資源回收場）、臺中市○○區○○路527之3
    號之瑞億金屬有限公司（下稱瑞億資源回收場）變現後，所
    得與童琪興均分，以供花用。嗣因涉犯毒品及竊盜腳踏車案
    件，經警持搜索票於97年1 月25日20時25分許，在臺中市○
    區○○○路三段100巷15號查獲，並扣得上開其所有供竊盜
    使用之活動板手、手電筒、削皮刀各1支、挫刀2支，乙○○
    為警搜索後，對於上開未發覺之罪自首而接受裁判。
二、案經乙○○自首及交通部高速公路局監工邱添永、交通部高
    速公路局拓建工程處副工程司凌惕予、臺灣電力股份有限公
    司員工林春旺、臺中縣政府交通旅遊局技工葉福順訴由臺中
    市警察局第五分局報告臺灣臺中地方法院檢察署檢察官偵查
    起訴。
    理  由
壹、程序方面：
一、按除被告所犯為死刑、無期徒刑、最輕本刑為3年以上有期
    徒刑之罪或高等法院管轄第一審案件者外，於法院行準備程
    序進行中，被告先就被訴事實為有罪之陳述時，審判長得告
    知被告簡式審判程序之旨，並聽取當事人、代理人、辯護人
    及輔佐人之意見後，裁定進行簡式審判程序；且受命法官行
    準備程序，與法院或審判長有同一之權限；又簡式審判程序
    之證據調查，不受刑事訴訟法第159條第1項、第161條之2、
    第161條之3、第163條之1及第164條至第170條規定之限制，
    刑事訴訟法第273條之1第1項、第279條第2項前段、第273條
    之2分別定有明文。
二、查本件被告乙○○所犯為死刑、無期徒刑、最輕本刑為3年
    以上有期徒刑以外之罪，且非高等法院管轄第一審之案件，
    經本院合議庭裁定由受命法官行準備程序時，被告就被訴事
    實為有罪之陳述後，復經本院裁定行簡式審判程序，是其證
    據之調查，自不受刑事訴訟法第159條第1項、第161條之2、
    第161條之3、第163條之1及第164條至第170條規定之限制，
    合先敘明。
貳、實體方面：
一、證據能力部分：
  (一)按被告以外之人於審判外之言詞或書面陳述，除法律有規定
    者外，不得作為證據；被告以外之人於審判中有下列情形之
    一，其於檢察事務官、司法警察官或司法警察調查中所為之
    陳述，經證明具有可信之特別情況，且為證明犯罪事實之存
    否所必要者，得為證據：一、死亡者。二、身心障礙致記憶
    喪失或無法陳述者。三、滯留國外或所在不明而無法傳喚或
    傳喚不到者。四、到庭後無正當理由拒絕陳述者；該言詞或
    書面陳述，雖不符刑事訴訟法第159條之1至第159條之4之規
    定，而經當事人於審判程序同意作為證據，法院審酌該言詞
    陳述或書面陳述作成時之情況，認為適當者，亦得為證據；
    當事人、代理人或辯護人於法院調查證據時，知有第159 條
    第1項不得為證據之情形，而未於言詞辯論終結前聲明異議
    者，視為有前項之同意，刑事訴訟法第159條第1項、第159
    條之3、第159條之5分別定有明文。核其立法理由在於傳聞
    證據未經當事人之反對詰問予以核實，乃排斥其證據能力。
    惟當事人如放棄對原供述人之反對詰問權，於審判程序表示
    同意該等傳聞證據可作為證據，此時，法院除認該傳聞證據
    欠缺適當性外，自可承認其證據能力。又當事人、代理人或
    辯護人於調查證據時，知有刑事訴訟法第159條第1項不得為
    證據之情形，卻表示「對於證據調查無異議」、「沒有意見
    」等意思，而未於言詞辯論終結前聲明異議者，應視為已有
    將該等傳聞證據採為證據之同意（參見最高法院94年度臺上
    字第2976號判決意旨）。
  (二)本件檢察官及被告於本院準備程序及審理程序中，並未就本
    案卷內證據資料之證據能力提出爭執，且迄於言詞辯論終結
    前，均未主張有刑事訴訟法第159條第1項不得為證據之情形
    ，應認均已同意本案卷內之證據資料均得作為本案證據，且
    經本院審酌後，認無不適當之情形，是本案卷內之證據均有
    證據能力，合先敘明。
二、認定犯罪事實所根據的證據及理由：
  (一)被告乙○○於本院審理中坦白承認確有於如附表所示之時、
    地攜帶活動板手、手電筒、削皮刀各1支、挫刀2支之工具竊
    取電纜線之事實，核與證人即交通部高速公路局監工邱添永
    、交通部高速公路局拓建工程處副工程司凌惕予、臺灣電力
    股份有限公司員工林春旺、臺中縣政府交通旅遊局技工葉福
    順、朱良彬於警詢中指訴情節相符，並有犯罪現場照片幀、
    贓物認領保管單、施工位置數量統計表、國道公路警察局第
    三警察隊分隊員警工作紀錄簿、臺灣世曦書函附工程紀錄照
    片、纜線失竊影響設備、開立工程股份有限公司備忘錄、工
    程圖、臺中市警察局刑事警察大隊受理刑事案件報案三聯單
    、電力線路失竊現場調查報告表等附卷可憑。
  (二)證人即建隆資源回收場負責人張秋菊、金興行資源回收場負
    責人陳金佳、瑞億資源回收場負責人黃永成於警、偵訊中證
    述被告與同案被告童琪興有將電纜線載往回收場販售一節明
    確，並有上開公司之營利事業登記證、舊貨（資源回收）業
    （公司）買入登記簿各1份在卷可參。
  (三)被告為警搜索時，扣得活動板手、手電筒、削皮刀各1支、
    挫刀2支及其剝所竊取電纜線之電纜線外皮，有搜索扣押筆
    錄、扣押物品目錄表各1份在卷可佐。
  (四)本件事證明確，被告犯行洵堪認定。
三、對被告辯解之判斷：
    本件被告辯稱上開犯行是伊主動向警員告知，應符合自首之
    要件等語，經查：
  (一)按刑法第62條之所謂發覺，係指有偵查犯罪職權之公務員已
    知悉犯罪事實與犯罪之人而言，而所謂知悉，固不以確知其
    為犯罪之人為必要，但必其犯罪事實，確實存在，且為該管
    公務員所確知，始屬相當。如犯罪事實並不存在而懷疑其已
    發生，或雖已發生，而為該管公務員所不知，僅係推測其已
    發生而與事實巧合，均與已發覺之情形有別（最高法院75年
    台上字第1634號著有判例可資參照）。
  (二)公訴人雖認本件被告係因竊盜案件，經警持搜索票搜索而查
    知上情，應不符自首之要件云云，然經本院調閱上開搜索票
    之卷宗（97年度聲搜字第324號卷）得知，上開聲請搜索票
    所據之犯罪事實，為證人指述被告有施用毒品及竊取腳踏車
    之犯嫌，尚無指稱被告有何竊取電纜線之犯行，是本件尚難
    以被告係為警持搜索票搜索後經被告供述而查獲，遽認本件
    被告不符自首之要件。
  (三)證人即查獲本案之警員甲○○於本院審理中到庭具結證稱：
    本件是線民提供查獲地點有多人在該地施用毒品並且可能有
    涉及竊盜之案件，經警方向法院聲請搜索票並搜索之後，發
    現被告及另一犯嫌童琪興之女友及小孩在屋內，他們就先針
    對被告乙○○之部分進行搜索，在現場發現有如扣押物品目
    錄表所載之物品，但並未發現毒品。之後詢問被告乙○○這
    些工具是做何用途，經詢問後被告坦承他有涉及竊取電纜線
    案件，他就帶我們到犯案現場去查證；伊所知道的是線民指
    述的部分是被告乙○○經常去外頭拿一些東西回來，敲敲打
    打並拿去賣，所以在查獲之前，他們並不知道被告有這幾件
    案件等語明確，是堪認於被告供出上情前，警員尚未知悉被
    告上開犯行，且亦無實證足認被告涉有上開犯行。
  (四)綜上所述，本件被告應符合刑法第62條前段之自首要件無訛
    。
四、論罪科刑的理由：
  (一)查扣案活動板手、手電筒、削皮刀各1支、挫刀2支，均為金
    屬材質，質地堅硬，削皮刀刀鋒銳利，在客觀上足以對人之
    生命、身體、安全構成威脅，應屬具有危險性之兇器，被告
    持以竊取電纜線，核其所為，係犯刑法第321條第1項第3款
    之攜帶兇器竊盜罪。再按竊盜電線者，依刑法之規定從重處
    斷，電業法第105條定有明文。經查，本件被告所竊得之電
    纜線均為供公眾使用，且有現場照片在卷可佐，應為臺電公
    司所有，是上開電纜線應為電業法第105條所定之電線無訛
    ，則被告竊取臺電公司所有電纜線之犯行，即應依電業法第
    105條之規定，從重處斷。末按電業法之上揭規定因該法條
    本身並無「刑」之規定，並非完備之刑罰法規，僅係說明有
    上開犯罪行為者，均依刑法之規定從重處斷，從而該規定應
    定性為量刑規範，並不能認為電業法第105條係普通刑法規
    定之特別規定（最高法院95年度台上字第1557號判決參照）
    。又檢察官起訴書固漏論電業法第105條條文，惟檢察官於
    起訴書就此事實既已敘及，本院自應予以審理，且無變更起
    訴法條之必要，均附此敘明。
  (二)被告與童琪興2人具有犯意聯絡及行為分擔，為共同正犯。
  (三)被告前受如事實欄所載刑之宣告及執行完畢，此有臺灣高等
    法院被告前案紀錄表及臺灣臺中地方法院檢察署刑案資料查
    註紀錄表在卷足憑，其前受有期徒刑執行完畢，於5年內再
    故意犯本件最重本刑為有期徒刑以上之罪，為累犯，應依刑
    法第47條第1項之規定加重其刑。
  (四)被告於犯罪發覺前自首並接受裁判，應依刑法第62條前段規
    定減輕其刑，並先加後減之。
  (五)被告所犯如附表所示之罪，犯意各別，行為互殊，應分論併
    罰之。
  (六)爰審酌被告犯罪之動機、目的、手段，正值青壯，貪慾圖利
    ，不思以合法正當途徑賺取所得，竊取公用之電纜線，影響
    用電人之安全，造成民眾生活不便及臺電公司之正常營運，
    耗費數倍費用修復，理應依電業法第105條之規定從重量刑
    ，惟被告犯後尚能坦承犯行，自首並接受裁判，犯後態度良
    好等一切情狀，分別量處如主文所示之刑，並定其應執行之
    刑。
  (七)扣案之活動板手、手電筒、削皮刀各1支、挫刀2支，係供犯
    罪所用之物，且為被告或共犯童琪興所有，業經被告供明在
    卷可按，爰依刑法第38條第1項第2款併予宣告沒收。
四、適用法律依據：
  (一)刑事訴訟法第273條之1第1項、第299條第1項前段。
  (二)電業法第105條。
  (三)刑法第28條、第321條第1項第3款、第47條第1項、第62條前
    段、第51條第5款、第38條第1項第2款。
本案經檢察官丙○○到庭執行職務。
中    華    民    國    97    年    10    月     6    日
                   刑事第四庭  法  官  洪挺梧
以上正本證明與原本無異。
如不服本判決，應於收受送達後10日內向本院提出上訴書狀（應
敘述具體理由並附繕本）。
上訴書如未敘述理由，應於上訴期間屆滿後20日內補提理由書於
本院。
                               書記官  劉雅玲
中    華    民    國    97    年    10    月     6    日
附表：
┌──┬───┬────┬──────┬────┬──────┐
│編號│時  間│地    點│犯 罪 方 式 │所犯罪名│科        刑│
├──┼───┼────┼──────┼────┼──────┤
│ 1  │96年10│臺中市西│共同攜帶渠等│共同犯攜│處有期徒刑陸│
│    │月1日 │屯區中清│所有客觀上足│帶兇器竊│月。        │
│    │某時許│路大雅交│供兇器使用之│盜罪    │            │
│    │      │流道南下│活動板手、手│        │            │
│    │      │匝道旁  │電筒、削皮刀│        │            │
│    │      │        │各1支、挫刀2│        │            │
│    │      │        │支，由乙○○│        │            │
│    │      │        │負責把風，由│        │            │
│    │      │        │童琪興以前開│        │            │
│    │      │        │自備之螺絲起│        │            │
│    │      │        │子將前開地點│        │            │
│    │      │        │之路燈基座掀│        │            │
│    │      │        │開，再以剪刀│        │            │
│    │      │        │將基座內之電│        │            │
│    │      │        │纜線剪斷拉開│        │            │
│    │      │        │，以此方式竊│        │            │
│    │      │        │取電纜線約15│        │            │
│    │      │        │0公斤得手   │        │            │
├──┼───┼────┼──────┼────┼──────┤
│    │96年10│臺中市南│共同攜帶渠等│共同犯攜│處有期徒刑陸│
│ 2  │月18日│屯區國道│所有客觀上足│帶兇器竊│月。        │
│    │上午8 │1號高速 │供兇器使用之│盜罪    │            │
│    │時許  │公路五權│活動板手、手│        │            │
│    │      │西路交流│電筒、削皮刀│        │            │
│    │      │道慢車道│各1支、挫刀2│        │            │
│    │      │旁      │支，由乙○○│        │            │
│    │      │        │負責把風，由│        │            │
│    │      │        │童琪興以前開│        │            │
│    │      │        │自備之螺絲起│        │            │
│    │      │        │子將前開地點│        │            │
│    │      │        │之路燈基座掀│        │            │
│    │      │        │開，再以剪刀│        │            │
│    │      │        │將基座內之電│        │            │
│    │      │        │纜線剪斷拉開│        │            │
│    │      │        │，以此方式竊│        │            │
│    │      │        │取電纜線約15│        │            │
│    │      │        │0公斤得手   │        │            │
├──┼───┼────┼──────┼────┼──────┤
│    │96年10│臺中市南│共同攜帶渠等│共同犯攜│處有期徒刑陸│
│ 3  │月19日│屯區國道│所有客觀上足│帶兇器竊│月。        │
│    │上午10│1號高速 │供兇器使用之│盜罪    │            │
│    │時許  │公路北上│活動板手、手│        │            │
│    │      │181K+845│電筒、削皮刀│        │            │
│    │      │處      │各1支、挫刀2│        │            │
│    │      │        │支，由乙○○│        │            │
│    │      │        │負責把風，由│        │            │
│    │      │        │童琪興以前開│        │            │
│    │      │        │自備之螺絲起│        │            │
│    │      │        │子將前開地點│        │            │
│    │      │        │之路燈基座掀│        │            │
│    │      │        │開，再以剪刀│        │            │
│    │      │        │將基座內之電│        │            │
│    │      │        │纜線剪斷拉開│        │            │
│    │      │        │，以此方式竊│        │            │
│    │      │        │取電纜線約17│        │            │
│    │      │        │2公斤       │        │            │
├──┼───┼────┼──────┼────┼──────┤
│    │96年11│臺中市南│共同攜帶渠等│共同犯攜│處有期徒刑陸│
│ 4  │月25日│屯區安和│所有客觀上足│帶兇器竊│月。        │
│    │上午9 │路10號14│供兇器使用之│盜罪    │            │
│    │時30分│0公尺處 │活動板手、手│        │            │
│    │許    │（虹陽橋│電筒、削皮刀│        │            │
│    │      │下）    │各1支、挫刀2│        │            │
│    │      │        │支，由乙○○│        │            │
│    │      │        │負責把風，由│        │            │
│    │      │        │童琪興爬上橋│        │            │
│    │      │        │下之電線桿，│        │            │
│    │      │        │再以前開自備│        │            │
│    │      │        │之剪刀，將電│        │            │
│    │      │        │線桿上之電纜│        │            │
│    │      │        │線剪斷拉開，│        │            │
│    │      │        │以此方式竊取│        │            │
│    │      │        │電纜線約27.4│        │            │
│    │      │        │公斤        │        │            │
├──┼───┼────┼──────┼────┼──────┤
│    │96年12│臺中縣石│共同攜帶渠等│共同犯攜│處有期徒刑陸│
│ 5  │月13日│岡鄉豐勢│所有客觀上足│帶兇器竊│月。        │
│    │下午2 │路34K處 │供兇器使用之│盜罪    │            │
│    │時30分│之「豐勢│活動板手、手│        │            │
│    │      │自行車道│電筒、削皮刀│        │            │
│    │      │」      │各1支、挫刀2│        │            │
│    │      │        │支，由乙○○│        │            │
│    │      │        │負責把風，由│        │            │
│    │      │        │童琪興以前開│        │            │
│    │      │        │自備之螺絲起│        │            │
│    │      │        │子將前開地點│        │            │
│    │      │        │之路燈基座掀│        │            │
│    │      │        │開，再以剪刀│        │            │
│    │      │        │將基座內之電│        │            │
│    │      │        │纜線剪斷拉開│        │            │
│    │      │        │，以此方式竊│        │            │
│    │      │        │取電纜線約60│        │            │
│    │      │        │0公斤       │        │            │
└──┴───┴────┴──────┴────┴──────┘
附錄本判決論罪科刑法條：
中華民國刑法第321條
（加重竊盜罪）
犯竊盜罪而有左列情形之一者，處六月以上、五年以下有期徒刑：
一、於夜間侵入住宅或有人居住之建築物、船艦或隱匿其內而犯之者。
二、毀越門扇、牆垣或其他安全設備而犯之者。
三、攜帶兇器而犯之者。
四、結夥三人以上而犯之者。
五、乘火災、水災或其他災害之際而犯之者。
六、在車站或埠頭而犯之者。
前項之未遂犯罰之。
電業法第105條
（罰則（一）----供電設備之竊盜或損壞）
竊盜或損壞電桿、電線、變壓器或其他供電設備者，依刑法之規定從重處
斷。


司法院資訊處製作；財團法人民間司法改革基金會備份。
